最高法院刑事判決　　　　　　　　　　　　　　　　八十六年度台非字第一一四號
　　上訴人　最高法院檢察署檢察總長
　　被　告　甲○○　男　　　　.
右上訴人因被告違反著作權法案件，對於台灣高等法院高雄分院中華民國八十五年六
月十八日第二審確定判決（八十五年度上易字第二五九號，起訴案號：台灣高雄地方
法院檢察署八十四年度偵字第一七○二七號），認為違法，提起非常上訴，本院判決
如左：
    主  文
原判決關於違背法令部分撤銷。
    理  由
非常上訴理由稱：「查原判決所以撤銷第一審對被告有罪之諭知，而為公訴不受理之
判決者，無非以美國環球影片公司，僅授權協和公司，在台灣地區享有獨家發行其公
司所有之錄影帶、影碟片包括重製、出租、銷售、發行等權利，而此等權利，僅為著
作權之授權利用，並非著作財產權之讓與，公訴意旨所指訴之行為，乃係著作財產權
之侵害，須享有著作財產權之環球公司始得提出告訴。協和公司並非著作財產權人，
又未經授權告訴，竟以協和公司名義提出告訴，其告訴自非合法。又著作權法第九十
二條之罪須告訴乃論，而告訴乃論之罪，未經告訴者，應諭知不受理之判決，本件著
作權人環球公司既未提出告訴，即屬未經告訴之案件，第一審對未經告訴之案件而為
實體上之裁判，顯屬違法應予撤銷改判，並為不受理之諭知為其論據。然查「棒球先
生」等影碟片，環球公司已合法授權協和公司享有獨家在台閩地區之重製、出租、銷
售權，如其權利受到第三人侵害時，可依法以其自身名義向檢察署或警方提出刑事告
訴之權。有該授權證明書附警卷可查。原判決竟謂協和公司未得環球公司授權告訴，
核與卷內資料不符，其採證顯然違背證據法則。且因採證錯誤之結果，致使判決發生
錯誤，其判決當然違法。復查著作財產權之授權利用，有專屬授權與非專屬授權之分
。非專屬授權，著作財產權得授權多人，不受限制。專屬授權，則係獨占之許諾，著
作財產權人不得再就同一內容更授權第三人。依卷附協和公司所提美國環球公司之授
權證明書，載明該公司已授權協和公司在中華民國台灣地區獨家代理該公司著作之影
碟重製、銷售及出租，期間自八十三年八月四日至八十四年八月三十一日止，顯見協
和公司已取得環球公司之專屬授權利用。而重製、銷售及出租均為發行之態樣，參諸
民法第五百十六條第一項規定：「著作人之權利，於契約實行之必要範圍內，移轉於
出版人」及司法院二十六年院字第一六四八號解釋：「民法第五百十六條所指著作人
之權利，其對於侵害人提起訴訟之權，應解為係在其必要範圍內。又著作權法（舊）
第二十三條所稱權利人，亦包括享有出版權之出版人在內，無論契約就此有無訂定，
出版人均得對於侵害人提起訴訟」之旨意，苟被專屬授權人欠缺告訴權，則法律對被
專屬授權人之保護將形同具文。是第三人如侵害著作權人授予專屬授權人之權利，被
專屬授權人即為直接被害人，自得提起告訴或自訴。亦為貴院八十六年度台非字第六
四號所採用之見解。原判決將合法之告訴誤為未經告訴，將第一審正確之判決撤銷，
改為不受理之諭知，其判決當然違法。案經確定，雖對被告並無不利，唯為求統一法
令之適用，爰依刑事訴訟法第四百四十一條、第四百四十三條提起非常上訴，以資糾
正」等語。
本院按判決不適用法則或適用法則不當者，為違背法令，刑事訴訟法第三百七十八條
定有明文。本件原判決撤銷第一審對被告甲○○科刑之判決，改判諭知公訴不受理，
無非以美國環球影片公司僅授權告訴人協和公司，在台灣地區享有獨家發行其公司所
有錄影帶、影碟片包括重製、出租、銷售、發行等權利。而此等權利，僅為著作權之
授權利用，並非著作權之讓與。而公訴意旨所指訴之行為，乃係著作財產權之侵害，
須享有著作財產權之美國環球影片公司始得提出告訴；協和公司並非著作財產權人，
又未經授權告訴，竟以協和公司名義提起告訴，其告訴自非合法。而著作權法第九十
二條之罪，依同法第一百條規定，須告訴乃論，本件著作權人美國環球影片公司既未
提出告訴，即屬未經合法告訴之案件云云，為其論據。但查本件「棒球先生」等影碟
片，業經美國環球影片公司合法授權協和公司享有獨家在台灣地區之重製、出租、銷
售、發行等權利，如其權利受到第三人侵害時，可依法以協和公司名義向檢察署或警
方提起刑事告訴之權，有美國環球影片公司出具之授權證明書在卷可稽（見警訊卷內
），原判決竟謂協和公司未得美國環球影片公司授權告訴，其告訴不合法云云，即與
卷證資料不相符合。又依上開授權證明書之內容，美國環球公司已授權協和公司在台
灣地區獨家代理該公司著作影碟之重製、出租、銷售、發行等權利，期間自八十三年
八月四日至八十四年八月三十一日止，顯見協和公司已取得美國環球影片公司在台灣
地區之該項著作權專屬授權，而重製、發行等係出版之態樣，依民法第五百十六條第
一項規定：「著作人之權利，於契約實行之必要範圍內，移轉於出版人」，及司法院
二十六年院字第一六四八號解釋所揭示：「民法第五百十六條所指著作權人，其對於
侵害人提起訴訟之權，應解為係在其必要範圍內；著作權法所稱之權利人，亦包括享
有出版權之出版人在內，無論契約就此有無訂定，出版人均得對於侵害人提起訴訟」
之意旨，苟著作權之專屬授權人欠缺告訴權，則法律對於被專屬授權人之保護，將形
同具文。是第三人如侵害著作權人授與專屬授權人之權利，被專屬授權人即為直接被
害人，自得提起告訴或自訴。本件告訴人協和公司係經美國環球影片公司授權，如其
權利受到第三人侵害時，自可以其名義提出告訴；且協和公司既取得美國環球影片公
司在台灣地區影碟財產著作權之專屬授權利用，其權利受到第三人侵害，所提出之告
訴，即難認不合法。乃原判決未詳予細審勾稽，竟將協和公司合法之告訴誤為未經告
訴，而撤銷第一審科刑之判決，改判諭知公訴不受理，其判決自屬違背法令。案經確
定，非常上訴執以指摘，洵有理由。惟原判決尚非不利於被告，僅應由本院將原判決
關於違背法令部分撤銷，以資糾正。
據上論結，應依刑事訴訟法第四百四十七條第一項第一款前段，判決如主文。
中      華      民      國    八十六    年      四      月     十一     日
                              最高法院刑事第十庭
                                  審判長法官  吳  雄  銘
                                        法官  陳  宗  鎮
                                        法官  石  木  欽
                                        法官  吳  火  川
                                        法官  洪  清  江
      右正本證明與原本無異
                                              書  記  官
中      華      民      國    八十六    年      四      月     十六     日
                                                                      Ｚ
